【裁判字號】    96,交聲,1460
【裁判日期】    970229
【裁判案由】    聲明異議
【裁判全文】
臺灣高雄地方法院交通事件裁定        96年度交聲字第1460號
原處分機關  高雄市政府交通局
異  議  人  甲○○
即受處分人
                    2
上列異議人因違反道路交通管理處罰條例事件，對於高雄市政府
交通局民國96年11月12日高市府交裁字第裁32-HD0000000號處分
聲明異議，本院裁定如下：
    主  文
原處分撤銷。
甲○○汽車駕駛人，行車速度超過規定之最高時速未滿六十公里
，處罰鍰新臺幣壹仟陸佰元，並記違規點數壹點。
    理  由
一、本件異議意旨略以：當時伊駕車行經違規路段時，因路況不
    佳，沒有路燈照明，伊無法看見速限及警告標示牌，不知該
    路段速限為何，乃依照一般每小時70公里之時速限制駕車，
    卻超過該路段之速限，爰聲明異議等語。
二、按汽車駕駛人，行車速度超過規定之最高時速，或低於規定
    之最低時速，除有道路交通管理處罰條例第43條第1 項第2
    款情形（即超過規定之最高時速60公里以上）外，處新臺幣
    1,200 元以上2,400 元以下罰鍰，並記違規點數1 點，該條
    例第40條、第63條第1 項第1 款規定綦詳。
三、經查：
（一）本件車號7320-NY 號自小客車之駕駛人，因於民國96年9
      月22日下午6 時40分許，在臺中縣大里市○○路○ 段468
      號，經測得時速為71公里，超過60公里之速限，有違反道
      路交通管理處罰條例第40條之情事，經警以車主即異議人
      甲○○為對象製單逕行舉發，異議人於期限內提出申訴意
      見，嗣經高雄市政府交通局以此違規事由對異議人處以低
      度金額之罰鍰新臺幣1,600 元等經過情形，有臺中縣警察
      局96年10月5 日中縣警交相字第HD0000000 號舉發違反道
      路交通管理事件通知單、交通違規陳述單及查詢單、高雄
      市政府交通局96年11月12日高市府交裁字第裁32-HD00000
      00號裁決書附卷可參。而該車登記之車主即為異議人甲○
      ○，此有車籍查詢資料在卷可參，異議人亦不爭執當時駕
      車者即為其本人，是本件以異議人為處分對象，在程序上
      並無不合。
（二）其次，異議人行經前開路段，其速限為每小時60公里，異
      議人卻以71公里之時速行駛，遭設置在該處經檢定合格之
      固定式雷達測速儀器測得並拍照採證等情節，業經證人即
      臺中縣警察局交通警察隊小隊長蔡棋材於本院調查時證述
      歷歷，復有違規採證相片、經濟部標準檢驗局檢定合格證
      書、儀器操作原理說明資料附卷可參，足認異議人駕車確
      有逾越速限之情事無訛。而該路段在違規地點前約392 公
      尺處有設置速限及警告標誌牌，業經臺中縣警察局96年10
      月30日中縣警交字第0960017599號函述明確，則與道路交
      通管理處罰條例第7 條之2 第3 項至少於100 公尺前標示
      之規定亦無不合。異議人雖陳稱標示處之照明不佳沒有路
      燈等語，然而，證人蔡棋材證稱：當時路燈如有點亮，則
      在設置速限及警告標誌牌處之照明狀況應屬正常等語。而
      依該處之路燈管理機關即臺中縣大里市公所97年1 月30日
      里市公字第0970003172號函稱，該路段之路燈於違規時間
      內，該所並未接獲民眾或里長等故障通報資料，亦無維修
      資料等情。則異議人所稱該處照明不佳沒有路燈一節，已
      有疑問。退步言之，縱使果有異議人所述情況，然按行車
      速度，依速限標誌或標線之規定，無速限標誌或標線者，
      行車時速不得超過50公里，但在未劃設車道線、行車分向
      線或分向限制線之道路，或設有快慢車道分隔線之慢車道
      ，時速不得超過40公里，道路交通安全規則第93條第1 項
      第1 款已有明定，亦即異議人行車時速至少不得超過50公
      里，然異議人卻以71公里之時速行駛，顯難認其主觀上並
      無違規之故意，是其以前詞聲明異議，應非可採。
（三）綜據上述，異議人既有行車超速之違規情事（超過幅度在
      20公里以內），且已於期限內提出申訴，則原處分機關處
      以低度金額之罰鍰1,600 元，尚非無見，然原處分機關未
      依前開道路交通管理處罰條例第63條第1 項第1 款規定記
      違規點數1 點（此屬強制規定），於法尚有未合。異議人
      之異議雖無理由，惟原處分既有上開瑕疵，仍屬無可維持
      ，自應由本院將原處分撤銷，另行裁處如主文所示之罰鍰
      ，並記違規點數，以資適法。
據上論斷，應依道路交通案件處理辦法第20條前段規定，裁定如
主文。
中      華      民      國   97   年   2    月   29   日
                              交通法庭  法  官  譚德周
以上正本證明與原本無異。
如不服本裁定，應於收受送達後5 日內向本院提出抗告狀。
中    華    民    國    97    年    2     月    29    日
                                        書記官  林雅婷


司法院資訊處製作；財團法人民間司法改革基金會備份。
